臺灣桃園地方法院民事判決　九十二年度訴字第一三七三號
　　原　　　告　　丙○○
　　兼訴訟代理人　甲○○
　　被　　　告　　乙○○
　　訴訟代理人　　丁○○
右當事人間請求損害賠償事件，本院於民國九十三年三月十六日辯論終結，判決如左
：
    主      文
被告應給付原告丙○○新臺幣柒仟柒佰陸拾柒元，及自民國九十二年七月十日起至清
償日止，按年息百分之五計算之利息。
原告其餘之訴均駁回。
訴訟費用由被告負擔十分之一，原告丙○○負擔十分之一，餘由原告甲○○負擔。
本判決第一項得假執行。
原告其餘假執行之聲請均駁回。
    事      實
甲、原告方面：
壹、聲明：
一、被告應給付原告甲○○新臺幣（下同）八十萬元，及自起訴狀繕本送達被告翌日
    （即民國九十二年七月十日）起至清償日止，按年息百分之五計算之利息。
二、被告應給付原告余秀緩一萬五千五百三十四元，及自起訴狀繕本送達被告翌日（
    即九十二年七月十日）起至清償日止，按年息百分之五計算之利息。
三、願供擔保請准宣告假執行。
貳、陳述：
    被告於九十年六月二十三日凌晨二時三十分許，駕駛車牌號碼五Ｌ－七六三七號
    自小客車，沿桃園縣觀音鄉○○路往中壢方向行駛，行經大湖路與新華路交岔路
    口時，竟無視前方交通號誌為紅燈，仍繼續前進，適有由原告所駕駛車牌號碼號
    Ｚ六－九００六號自用小客車沿桃園縣觀音鄉○○路往新坡方向行駛至上開路口
    ，被告所駕駛之前開小客車撞及原告所駕駛之小客車，原告甲○○所駕駛車牌號
    碼號Ｚ六－九００六號自用小客車多處受損，並造成車內乘客即原告丙○○身體
    受傷。本件車禍事故肇因於被告未遵守交通號誌之燈號，疏未注意車前狀況，而
    撞及原告甲○○所駕駛之自用小客車，被告顯有過失，關於車輛損壞部分，雖車
    牌號碼號Ｚ六－九００六號自用小客車所有權人為訴外人余范玉霞，但原告支出
    修理費用共計為八十萬元，原告甲○○爰依民法第一百八十四條第一項前段之規
    定，請求被告給付原告徐能財八十萬元及自起訴狀繕本送達被告翌日（即九十二
    年七月十日）起至清償日止，按年息百分之五計算之利息。被告上開過失行為造
    成原告丙○○身體受有傷害，共支出醫療費用一萬五千五百三十四元，爰依民法
    第一百八十四條第一項前段之規定，請求被告給付原告丙○○一萬五千五百三十
    四元，及自起訴狀繕本送達被告翌日（即九十二年七月十日）起至清償日止，按
    年息百分之五計算之利息。
參、證據：提出下列證據為證，並聲請訊問證人鄒金義。
原證一：桃園縣警察局大園分局新坡派出所交通事故現場草圖影本一紙。
原證二：聯立汽車股份有限公司結帳單影本一份。
原證三：診斷證明書影本一紙。
原證四：醫療費用收據影本一紙。
原證五：門診掛號費收據影本十三紙。
原證六：行車執照影本一紙。
原證七：估價單影本影本一份。
原證八：出貨單影本一紙。
原證九：車號Ｚ六－九００六號自小客車受損照片三張。
乙、被告方面：
壹、聲明：
    駁回原告之訴。
貳、陳述：
    對於原告主張於上開時、地兩造發生車禍一事並不爭執，但被告行經該交岔路口
    時，被告車道之交通號誌確為綠燈，被告並無不遵守交通號誌之情事，本件車禍
    並非被告之過失。如鈞院認定被告有過失，則被告主張本件車禍之發生原告甲○
    ○亦與有過失，應依民法第二百十七條第一項之規定，減輕或免除被告之賠償責
    任，另原告甲○○所駕駛之自小客車為八十六年九月出廠，關於修理費用更換新
    零件部分應予以折舊，而被告所駕駛之自小客車亦受損，被告支出修理費用二十
    六萬五千九百八十二元，此部分之修理費用被告主張與原告得請求之金額抵銷，
    故原告二人之請求並無理由。
參、證據：提出下列證據為證，並聲請訊問證人范文強、徐智文。
被證一：桃園縣警察局大園分局新坡派出所交通事故現場草圖影本一紙。
被證二：桃園縣警察局處理交通事故登記表影本一紙。。
被證三：警方查證表影本一紙。
被證四：元隆汽車股份有限公司估價單影本一份。
被證五：照片影本六張。
被證六：車號五Ｌ－七六三七號自小客車受損照片八張。
被證七：元力汽車股份有限公司電子計算機統一發票影本一紙。
被證八：汽車駕駛執照影本一紙。
被證九：身份證影本一紙。
被證十：汽車行照影本一紙。
丙、本院依職權向桃園縣警察局新坡派出所調閱九十年六月二十三日被告駕駛車號五
    Ｌ－七六三七號自小客車與原告甲○○駕駛車號Ｚ六－九００六號自小客車發生
    車禍之筆錄、照片、現場圖等全部相關資料，並將本件交通事故送請桃園縣區車
    輛行車事故鑑定委員會鑑定過失責任。
    理      由
甲、程序方面：
    按訴狀送達後，原告不得將原訴變更或追加他訴，但擴張或減縮應受判決事項之
    聲明者，不在此限，民事訴訟法第二百五十五條第一項第三款定有明文。本件原
    告原起訴時，訴之聲明為：「一、被告應給付原告甲○○八十萬元，及九十年六
    月二十三日起至清償日止，按年息百分之五計算之利息。二、被告應給付原告余
    秀緩一萬五千五百三十四元，及自九十年六月二十三日起至清償日止，按年息百
    分之五計算之利息。」嗣於本院九十二年十月三十一日準備程序中，原告均將計
    算利息之起算日減縮為自起訴狀繕本送達被告之翌日（即九十二年七月十日），
    此係減縮應受判決事項之聲明，揆諸前揭法條規定，自應准許。
乙、得心證之理由：
壹、原告起訴主張：被告於九十年六月二十三日凌晨二時三十分許，駕駛車牌號碼五
    Ｌ－七六三七號自小客車，沿桃園縣觀音鄉○○路往中壢方向行駛，行經大湖路
    與新華路交岔路口時，竟無視前方交通號誌為紅燈，仍繼續前進，適有由原告所
    駕駛車牌號碼號Ｚ六－九００六號自用小客車沿桃園縣觀音鄉○○路往新坡方向
    行駛至上開路口，被告所駕駛之前開小客車撞及原告所駕駛之小客車，原告甲○
    ○所駕駛車牌號碼號Ｚ六－九００六號自用小客車多處受損，並造成車內乘客即
    原告丙○○身體受傷，本件車禍事故肇因於被告未遵守交通號誌之燈號，疏未注
    意車前狀況，而撞及原告甲○○所駕駛之自用小客車，被告顯有過失，關於車輛
    損壞部分，雖車牌號碼號Ｚ六－九００六號自用小客車所有權人為訴外人余范玉
    霞，但原告支出修理費用共計為八十萬元，原告甲○○爰依民法第一百八十四條
    第一項前段之規定，請求被告給付原告徐能財八十萬元及自起訴狀繕本送達被告
    翌日（即九十二年七月十日）起至清償日止，按年息百分之五計算之利息，被告
    上開過失行為造成原告丙○○身體受有傷害，共支出醫療費用一萬五千五百三十
    四元，爰依民法第一百八十四條第一項前段之規定，請求被告給付原告丙○○一
    萬五千五百三十四元，及自起訴狀繕本送達被告翌日（即九十二年七月十日）起
    至清償日止，按年息百分之五計算之利息等語。被告則以：對於原告主張於上開
    時、地兩造發生車禍一事並不爭執，但被告行經該交岔路口時，被告車道之交通
    號誌確為綠燈，被告並無不遵守交通號誌之情事，本件車禍並非被告之過失，如
    鈞院認定被告有過失，則被告主張本件車禍之發生原告甲○○亦與有過失，應依
    民法第二百十七條第一項之規定，減輕或免除被告之賠償責任，另原告甲○○所
    駕駛之自小客車為八十六年九月出廠，關於修理費用更換新零件部分應予以折舊
    ，而被告所駕駛之自小客車亦受損，被告支出修理費用二十六萬五千九百八十二
    元，此部分之修理費用被告主張與原告得請求之金額抵銷，故原告二人之請求並
    無理由等語，資為抗辯。
貳、本件被告駕駛車牌號碼五Ｌ－七六三七號自小客車，於上開時、地，與原告甲○
    ○所駕駛車牌號碼號Ｚ六－九００六號自用小客車發生車禍，上開二車均因此受
    有損壞，而乘坐原告甲○○所駕駛之上開車輛之乘客即原告丙○○因此受有右踝
    挫傷之傷害等事實，為兩造所不爭執，且經本院依職權向桃園縣警察局新坡派出
    所調閱本件車禍之全部相關資料附卷可稽，且有原告丙○○提出之診斷證明書影
    本一紙及兩造提出之車損照片共十一張可證，故上開事實應堪信為真實。而本件
    之爭點應為：（一）系爭交通事故被告與原告甲○○之過失責任為何？（二）原
    告甲○○得否依據民法第一百八十四條第一項前段之規定，請求車號Ｚ六－九０
    ０六號自用小客車車損之修理費用？（三）被告得否主張其所駕駛車牌號碼五Ｌ
    －七六三七號自小客車車損之修理費用與原告之請求為抵銷？（四）原告丙○○
    所得請求之醫療費用為若干？茲論述如下：
一、按當事人主張有利於己之事實者，就其事實有舉證之責任，民事訴訟法第二百七
    十七條定有明文，原告主張被告違反該交岔路口之交通號誌，闖越紅燈行駛，被
    告對此予以否認，原告就此有利於己之事實又未能舉證以實其說，故難認原告此
    部分之主張為可採。又本件交通事故之過失責任雖送請臺灣省桃園縣區車輛行車
    事故鑑定委員會鑑定，該委員會認為本件涉及號誌運作情形礙難鑑定，有臺灣省
    桃園縣區車輛行車事故鑑定為委員會九十二年十一月十八日府車鑑桃字第九二一
    六一四號函附卷可參，惟查，本件車禍地點係在桃園縣觀音鄉○○路、新華路之
    有號誌交岔路口，原告於事故發生時是從新華路往新坡方向出來，而被告於事故
    發生時是從大湖路往中壢方向出來，並已穿越新華路往新屋方向（即原告對向之
    車道），兩車始相撞擊，為兩造所不爭執，且有道路交通事故調查報告表一紙附
    卷可稽，從而，依據兩造所承認事故發生時兩車之位置觀之，被告沿大湖路行駛
    行經大湖路、新華路交岔路口時，既已穿越新華路往新屋方向之車道，又往前行
    至新華路往新坡方向之車道才與原告甲○○所駕駛之自小客車相撞，被告行經該
    交岔路口時並未闖越紅燈之可能性應較大，而兩造又均否認自己有闖越紅燈，是
    以本件交通事故發生之經過，應較有可能係被告所駕駛之自小客車行經該交岔路
    口時為閃光黃燈，被告駕車穿越新華路往新屋方向車道後，駛至原告甲○○所駕
    車輛前方車道時，該號誌變換為紅燈，而與綠燈剛起步駛出路口之原告車輛相撞
    擊，是以，本件兩造均應無違反交通號誌之情事，先予敘明。另本件原告甲○○
    自承：經過該交岔路口沒有看左右來車等語（見本院九十三年二月十三日準備程
    序筆錄第三頁），而被告亦自承：我當時沒有去看左右來車等語（見本院九十三
    年一月六日準備程序筆錄第二頁），按汽車行駛時，駕駛人應注意車前狀況，並
    隨時採取必要之安全措施，道路交通安全規則第九十四條第三項定有明文規定，
    而系爭交通事故發生之交岔路口縱有號誌，兩造仍應注意車前狀況，又當時天候
    陰、夜間有照明，並無不能注意之情事，有上開道路交通事故調查報告表所載明
    ，故本件兩造行經上開交岔路口疏未注意車前狀況，應為本件車禍發生之原因，
    本院審酌本件交通事故發生之始末，認定本件交通事故原告甲○○及被告各應負
    二分之一之過失責任。
二、按汽車受損後，縱由他人代為支出修理費用，該財產權受損害之人仍係汽車之所
    有權人，支出修理費用之他人除行使民法第二百四十二條代位權，或以第三人之
    清償而為同法第三百十二條之代位，或由汽車之所有權人為上開債權之讓與外，
    應不得直接向加害人請求損害賠償。原告甲○○所駕駛之車號Ｚ六－九００六號
    自小客車所有權人為訴外人余范玉霞，為原告甲○○所承認，且有原告甲○○所
    提出之行車執照影本一紙附卷可查，原告甲○○既非該車輛之所有權人，該車因
    本件車禍受有毀損，原告甲○○並非受有損害之人，其縱有支出修理費用，經本
    院分別於九十二年八月二十二日準備程序中，及九十三年三月十六日言詞辯論程
    序中，依據民事訴訟法第一百九十九條第二項向原告行使闡明權，詢以：所有權
    人為訴外人余范玉霞，為何由你來請求？（見本院九十二年八月二十二日準備程
    序筆錄第四頁，及九十三年三月十六日言詞辯論筆錄第三頁），迄至本件言詞辯
    論終結前，原告甲○○並未提出究竟係行使民法第二百四十二條或第三百十二條
    之代位權，或訴外人余范玉霞有將債權讓與伊，亦未提出任何債權讓與之證據，
    故原告甲○○請求被告給付修車費用八十萬元及法定遲延利息，並無理由，應予
    駁回。
三、本件被告所駕駛之車號五Ｌ－七六三七號自小客車所有權人為訴外人錡阿色，為
    被告所承認，並有被告提出之行車執照影本一紙附卷足參，承前說明，被告所駕
    駛之該車車損之受損害人應為訴外人錡阿色，並非被告，而被告亦未主張其係行
    使民法第二百四十二條或第三百十二條之代位權，或訴外人錡阿色有將債權讓與
    伊，亦未提出任何債權讓與之證據，從而，被告主張以該車之修理費用二十六萬
    五千九百八十二元與原告得請求之金額抵銷，亦無理由。
四、按損害之發生或擴大，被害人與有過失者，法院得減輕賠償金額，或免除之，前
    項之規定，於被害人之代理人或使用人與有過失者，準用之，民法第二百十七條
    第一項、第三項定有明文。本件原告丙○○因本件車禍，受有右踝挫傷之傷害，
    並支出醫療費用一萬五千五百三十四元，為兩造所不爭執，且有診斷證明書、醫
    療費用收據各一紙、門診掛號費收據十三紙（均為影本）附卷可考，而原告丙○
    ○於事故發生時乘坐原告甲○○所駕駛之車輛內，原告甲○○應為原告丙○○之
    使用人，原告甲○○就本件車禍之過失責任為二分之一，揆諸前開說明，應依民
    法第二百十七條第三項準用第一項之規定，減輕被告之賠償責任二分之一，從而
    ，原告丙○○依據民法第一百八十四條第一項前段，請求被告賠償醫療費用七千
    七百六十七元（計算式：15534×1/2＝7767）及法定遲延利息部分，為有理由，
    應予准許，逾此部分之請求為無理由，應予駁回。
參、綜上所述，本件車禍原告甲○○及被告之過失責任各為二分之一，而原告甲○○
    及被告均非該等二人所駕駛車輛之所有權人，上開二車輛所受損害無從由原告甲
    ○○直接請求，亦無從由被告行使抵銷權，故原告甲○○爰依民法第一百八十四
    條第一項前段，請求被告給付八十萬元，及自起訴狀繕本送達被告翌日（即九十
    二年七月十日）起至清償日止，按年息百分之五計算之利息，為無理由，應予駁
    回。而原告丙○○因本件車禍受傷支出一萬五千五百三十四元之醫療費用，其係
    乘坐原告甲○○所駕駛之車輛，原告甲○○為其使用人，應依民法第二百十七條
    第三項準用第一項之規定，減輕被告之賠償責任二分之一，原告丙○○爰依民法
    第一百八十四條第一項前段，請求被告給付七千七百六十七元，及自起訴狀繕本
    送達被告翌日（即九十二年七月十日）起至清償日止，按年息百分之五計算之利
    息，為有理由，應予准許，逾此部分之請求為無理由，應予駁回。本件原告丙○
    ○勝訴部分，其陳明願供擔保聲請宣告假執行，但該部分係所命給付價額未逾五
    十萬元之判決，爰依民事訴訟法第三百八十九條第一項第五款規定依職權宣告假
    執行，原告丙○○之假執行聲請，僅係促請法院上開職權宣告之發動。至於原告
    二人敗訴部分，其假執行之聲請失所附麗，應予駁回。
肆、本件事證已臻明確，兩造其餘攻擊防禦方法，核與判決結果不生影響，爰不一一
    論述，併此敘明。
伍、據上論結，原告丙○○之訴為一部有理由，一部無理由，原告甲○○之訴為無理
    由，依民事訴訟法第七十九條、第三百八十九條第一項第五款，判決如主文。
中　　　華　　　民　　　國　　九十三　　年　　　三　　　月　　  三十　  日
                              臺灣桃園地方法院民事第二庭
~B審判長法官　邱瑞祥
~B      法官　劉佩宜
~B      法官　張明儀
右正本係照原本作成
對於本判決上訴，應於判決送達後二十日內向本院提出上訴狀。
中　　　華　　　民　　　國　　九十三　　年　　　四　　　月　　　　一　　日
    　　                                         法院書記官   黃文琪
